臺灣桃園地方法院行政訴訟判決　
110年度交字第450號
原      告  王榮福  



被      告  桃園市政府交通事件裁決處
                      設桃園市○○區○○路00號7~8樓
代  表  人  張丞邦    住同上
訴訟代理人  黃一鳴律師
上列當事人間交通裁決事件，原告不服被告民國110年9月14日桃
交裁罰字第58-DG0000000號裁決，提起行政訴訟，本院判決如下
：
    主  文
原告之訴駁回。
訴訟費用新臺幣參佰元由原告負擔。
    事實及理由
壹、程序部分
一、本件原告不服被告於民國110年9月14日以桃交裁罰字第58-D
    G0000000號裁決書所為之裁決，向本院提起撤銷訴訟，依兩
    造書狀所述各節及卷內資料所示，本件事證已臻明確，本院
    認無經言詞辯論之必要，爰依行政訴訟法第237 條之7 之規
    定，不經言詞辯論而為判決。
貳、實體部分
一、事實概要：原告於民國110 年7 月26日16 時23分，駕駛其
    所有之車牌號碼0000-00號自用小客車（下稱系爭車輛），
    行經桃園市桃園區大興西路3段與大吉街時，最高速限40公
    里之路段時，經桃園市政府警察局桃園分局（下稱舉發機關
    ）桃園交通中隊員警以雷達測速儀測得其車速分別達每小時
    104公里，而有超速64公里之情事，乃於110 年8 月3日以桃
    警局交字第DG0000000 號舉發違反道路交通管理事件通知單
    （下稱系爭舉發單） ，逕行舉發其違反道路交通管理處罰
    條例（下稱道交條例）第43條第1項第2款規定，並載明應於
    110 年9 月17日前到案。嗣原告於110 年8 月11日到案向被
    告陳述意見，被告於110 年9 月14 日以原告於上開時、地
    駕駛系爭車輛有「行車速度，超過規定之最高時速逾60公里
    至80公里以內）」之違規事實，乃依道交條例第43條第1項
    第2款、第85條第1項規定，以桃交裁罰字第58-DG0000000號
    （下稱原處分）違反道路交通管理事件裁決書裁處原告罰鍰
    新臺幣（下同）8,000 元，記違規點數3 點，並應參加道路
    交通安全講習，原處分於110 年9 月16日送達原告。原告不
    服原處分，於同年月23日向本院提起本件行政訴訟。
二、原告起訴主張：採證照片中舉發時間為週一下午，大興西路
    上為交通流量較大之時段，且位於高速公路交流道進入桃園
    市區必經要道，能否於此時以高速行駛於大興西路之慢車道
    ，不無疑問？雷達測速照相機本身受其上加電壓及工作環境
    溫度變化等因素，亦有發生誤差之可能等語。並聲明：原處
    分撤銷。
三、被告則以：
  ㈠按道交條例第7條之2第1項第7款規定：「汽車駕駛人之行為
    有下列情形之一，當場不能或不宜攔截製單舉發者，得逕行
    舉發：七、經以科學儀器取得證據資料證明其行為違規。」
    、第2項第9款規定：「前項第七款之科學儀器應採固定式，
    並定期於網站公布其設置地點。但汽車駕駛人之行為屬下列
    情形之一者，不在此限：九、行車速度超過規定之最高速限
    或低於規定之最低速限。」、第3項規定：「對於前項第九
    款之違規行為，採用固定或非固定式科學儀器取得證據資料
    證明者，於一般道路應於一百公尺至三百公尺間，於高速公
    路、快速公路應於三百公尺至一千公尺間，明顯標示之；其
    定點當場攔截製單舉發者，亦同。」、第24條第1項第3款規
    定：「汽車駕駛人，有下列情形之一者，應接受道路交通安
    全講習：三、有第四十三條規定之情形。」、第43條第1項
    第2款規定：「汽車駕駛人，駕駛汽車有下列情形之一者，
    處新臺幣六千元以上二萬四千元以下罰鍰，並當場禁止其駕
    駛：二、行車速度，超過規定之最高時速六十公里。」、第
    63條第1項第3款規定：「汽車駕駛人有下列各款所列條款之
    一者，除依原條款處罰鍰外，並予記點：三、有第四十三條
    …記違規點數三點。」、第85條規定：「本條例之處罰，受
    舉發違反道路交通管理事件之受處罰人，認為受舉發之違規
    行為應歸責他人者，應於舉發違反道路交通管理事件通知單
    應到案日期前，檢附相關證據及應歸責人相關證明文件，向
    處罰機關告知應歸責人，處罰機關應即另行通知應歸責人到
    案依法處理。逾期未依規定辦理者，仍依本條例各該違反條
    款規定處罰。」。
　㈡復按道路交通安全規則第93條第1項第1款規定：「行車速度
    ，依速限標誌或標線之規定，無速限標誌或標線者，應依下
    列規定：一、行車時速不得超過五十公里。但在未劃設車道
    線、行車分向線或分向限制線之道路，或設有快慢車道分隔
    線之慢車道，時速不得超過四十公里。」。
  ㈢再按道路交通標誌標線號誌設置規則第55條之2規定：「測速
    取締標誌『警52』，用以警告車輛駕駛人前方路段常有測速取
    締執法，促使行車速度不得超過道路規定之最高速限或低於
    規定之最低速限。本標誌設於測速取締執法路段前，一般道
    路應於一百公尺至三百公尺間，高速公路、快速公路應於三
    百公尺至一千公尺間。」，因此須於交通違規路段前先行設
    置標牌之警告標誌或速限之禁制標線提醒用路人，使警方在
    執法採證上得以符合法定程序。
  ㈣又桃園市政府警察局桃園分局110年9月1日桃警分交字第1100
    053329號函略以：「…旨案係本分局員警110年7月26日執行
    勤務時所舉發之違反道路交通管理事件，經審視所附佐證圖
    像顯示，旨揭車輛於同日16時23分，在桃園市桃園區大興西
    路三段與大吉街口行駛時，行車速度超過該路段規定行車速
    限逾64公里之違規事實明確，遂依道路交通管理處罰條例第
    43條第1項第2款及第43條第4項規定製單(桃警局交字第DG00
    00000及DG0000000號)舉發…另申訴人陳述質疑未符規定放置
    『前有測速照相』警告標示牌部分，經查本案均符合道路交通
    管理處罰條例第7條之2第3項規定，且使用檢定合格之雷達
    測速儀器，舉發程序核無違誤…」。
  ㈤本件舉發地點已依規定設置「前有測速取締」告示牌，又本
    案使用雷達測速儀規格24.125GHz(K-Band)照相式，廠牌：
    雷昇科技股份有限公司，型號：㈠主機：RS-V3，器號：㈠主
    機：RS-1245，係由經濟部標準檢驗局委託財團法人台灣商
    品檢測驗證中心於110年6月8日檢定合格，且有效期限至111
    年6月30日，檢定合格單號碼為MOGA0000000A，有財團法人
    台灣商品檢測驗證中心出具之雷達測速儀檢定合格證書1紙
    為證。按雷達測速儀係利用雷達波以偵測移動物體速度，於
    無線電波之行進過程中，遇有物體時，該無線電波會被反射
    ，且其反射回來之電波，其頻率及振幅將隨所遇物體之移動
    狀態而改變，當車速逾越所設定之速度時，採證相機即同步
    拍照存證。本處檢視採證照片，原告車輛方向顯示為車尾，
    原告車輛號牌3488-M8號可清楚辨識，是依上開雷達測速儀
    之測速原理，可確認採證當時雷達波發射範圍係涵蓋原告車
    輛之車尾，足證原告車輛確係遭雷達測速儀鎖定進行測速之
    車輛，甚為明確，而雷射測速儀顯示原告車輛當時行車速度
    為每小時104公里，足認原告所有號牌3488-M8號自小客車確
    有於110年7月26日下午4時23分許，以行車速度104公里之時
    速行駛於系爭路段之行為事實，堪可認定。
  ㈥末按交通警察製單舉發違反道路交通管理處罰條例所列之違
    規事實，本質上為行政處分，係公務員基於職務上之權力，
    依法就特定之具體事件所為之具公法上效果之單方面行政行
    為，基於公務員為公法上行為具有公信力之原則，該行政行
    為當可被推定為真正，其據以依法處分之事實認定亦為正確
    無誤。準此，原舉發員警舉發交通違規案件時，僅需確信當
    時儀器所測定之數據為真並無誤時，自可依法賦予之職權依
    法告發。
  ㈦原告質疑測速儀器可能有誤差，惟並未提出足資證明之證據
    供貴院調查，並依前述，本案測速儀器有檢驗後發給之證書
    ，自有相當之公信力，且該雷達測速儀器尚在檢定合格有效
    期限內，應可排除儀器故障、損壞等因素，是測速結果之準
    確性自可採信，原告空言質疑，當不可採。
  ㈧至原告稱因吊扣車牌及行照，可能影響渠家庭云云，然裁決
    機關本即應依法裁決，此為法治國家必須依循之基本原則，
    亦無相關法律規定對此可考量行為人即原告之家庭狀況或生
    計困難等情事而得據以執為免罰之依據。再者，依違反道路
    交通管理事件統一裁罰基準表，本處依此基準處原告罰鍰8,
    000元、記違規點數3點，參加道路交通安全講習，處車主黃
    千容吊扣汽車牌照6個月(桃警局交字第DG0000000號違規單
    所舉發之違規，將俟本案第DG0000000號違規判決確定後裁
    處相關受處分人)。從而，本處據以裁罰，於法並無不合。
  ㈨是以，系爭車輛因有「行車速度，超過規定之最高時速逾60
    公里至80公里以內」之情，是該當道路交通管理處罰條例第
    43條第1項第2款及第85條第1項等規定所定要件。原處分裁
    處並無違誤等語置辯。並聲明：原告之訴駁回。
四、本件爭點：系爭車輛是否有超速之違規事實？
五、本院之判斷：
  ㈠按汽車駕駛人之行為有經以科學儀器取得證據資料證明其行
    為違規之情形，當場不能或不宜攔截製單舉發者，得逕行舉
    發；前項第7 款之科學儀器應採固定式，並定期於網站公布
    其設置地點。但汽車駕駛人之行為屬行車速度超過規定之最
    高速限或低於規定之最低速限情形者，不在此限，道交條例
    第7 條之2 第1 項第7 款、第2 項第9 款分別定有明文。次
    按，對於前項第9 款之違規行為（即行車速度超過規定之最
    高速限或低於規定之最低速限），採用固定或非固定式科學
    儀器取得證據資料證明者，於一般道路應於100 公尺至300
    公尺間，於高速公路、快速公路應於300 公尺至1,000 公尺
    間，明顯標示之，道交條例第7 條之2 第3 項前段亦有明文
    。
  ㈡本件原處分之違規，係舉發機關員警以非固定式雷達測速照
    相儀拍攝原告超速並予採證，此有舉發機關函文、員警職務
    報告、系爭舉發單、雷達測速儀檢定合格證書、測速採證照
    片、標誌牌設置現場照片、員警測速取締位置與標誌牌距離
    示意圖、原處分與送達證書、原告陳述書等在卷可稽（見本
    院卷第38至54頁）。又因汽車駕駛人違規超速之行為稍縱即
    逝，無法當場攔截製單舉發，依前開規定，員警自得採用固
    定或非固定式科學儀器取得證據資料後逕行舉發。
  ㈢經查，原告主張現場未見標誌牌設置云云。惟依舉發員警110
    年8月30日職務報告略以：設測速取締標誌，設置地點距離
    原告違規地點之距離，實測該（26）日警示牌位置與雷達測
    速儀距離，經GOOGLE地圖測距離與實測約為190公尺等情，
    並有前揭警示牌放置之照片及示意圖在卷可稽 ，且依設置
    現場照片（本院卷第41頁）觀之，測速取締標誌下方可見有
    黃黑相間桿子，且設置現場照片之拍照時間確實係在違規日
    之14時58分所拍攝，可知員警於本件取締之日，確實有在照
    片中之地點架設可活動式測速警示標誌。是依原告上開所言
    ，益徵證明本件測速警示標誌確係活動式，並由員警採任務
    性設置，堪認於違規採證前，員警業已依規定在取締地點上
    游100至300公尺內之適當地點明確設置測速警示標誌。又因
    該警示標誌係屬活動式，任務完成後早已撤走，被告事後稱
    前方500公尺內並未設立任何告示牌云云，不足採信。
  ㈣次查，依卷附採證照片（見本院卷第42頁）顯示，本件舉發
    機關員警所使用之雷射測速儀器號為MOGA0000000A，與卷附
    財團法人台灣電子檢驗中心110年6月8日檢定合格證書（見
    本院卷第45頁）所載相符，員警取締本件違規時，仍在該證
    書之有效期限（111年6月30日）之內，該儀器所測得之數據
    自具有相當之準確性，足認本件所使用之雷達測速器係合格
    有效。又雷達測速器係利用雷達波以偵測移動物體速度，於
    無線電波之行進過程中，遇有物體時，該無線電波會被反射
    ，且其反射回來之電波，其頻率及振幅將隨所遇物體之移動
    狀態而改變，當車速逾越所設定之速度時，採證相機即同步
    存證。則依上開勘驗結果與卷附採證照片所呈，清楚攝得系
    爭車輛之車牌號碼，並無與其他人車重疊而受阻礙之情，該
    雷達測速器斷不可能受其他車輛、外在環境之干擾或影響。
    故參以上開雷達測速器之測速原理，可認系爭機車之車速確
    有如事實概要欄所載分別達每小時104公里之情事，顯已逾
    該路段之速限（時速40公里）達64公里，系爭車輛有超速駕
    駛之違規事實，甚為明確。從而，原告駕駛系爭車輛確於事
    實概要欄所載之時、地，有超出最高限速64公里行駛之違規
    事實，已堪認定，被告所為原處分，認事用法並無違誤，自
    應維持。
六、綜上所述，員警在取締前，已於原告違規地點之上游100 至
    300 公尺間，明顯設置測速取締標誌，原告駕駛系爭車輛在
    限速40公里之路段，分別以每小時104公里之速度行駛，而
    有行車速度超過規定最高時速64公里之情事。從而，被告以
    原告有「行車速度，超過規定之最高時速逾60公里至80公里
    以內」之違規事實，均依道交條例第43條第1項第2款、第63
    條第1 項第3款、第85條、第24條等規定，以原處分對原告
    裁處罰鍰8,000元，並記違規點數3 點，並應參加道路交通
    安全講習，核無違誤。原告訴請撤銷原處分，為無理由，應
    予駁回。
七、本件事證已臻明確，兩造其餘攻擊、防禦方法及所提證據，
    經核均與判決結果不生影響，爰不一一論列，併此敘明。
八、本件訴訟費用額確定為第一審裁判費300 元，爰依行政訴訟
    法第98條第1 項規定，由敗訴之原告負擔。
中　　華　　民　　國　　111 　年　　1 　　月　　24　　日
                  行政訴訟庭　法　官　徐  培  元
上為正本係照原本作成。
如不服本判決，應於判決送達後20日內，向本院提出上訴狀並表
明上訴理由（原判決所違背之法令及其具體內容或依訴訟資料可
認為原判決有違背法令之具體事實），其未載明上訴理由者，應
於提出上訴後20日內向本院補提理由書（上訴狀及上訴理由書均
須按他造人數附繕本，如未按期補提上訴理由書，則逕予駁回上
訴），並應繳納上訴裁判費新臺幣750元。
中　　華　　民　　國　　111 　年　　1 　　月　　24　　日
                              書記官  吳  文  彤